【裁判字號】    92,交聲,1055
【裁判日期】    920731
【裁判案由】    交管條例聲異
【裁判全文】
臺灣板橋地方法院交通事件裁定                  九十二年度交聲字第一五五號
    原處分機關  交通部公路總局臺北區監理所
    異  議  人  甲○○
    即受處分人
右列異議人即受處分人因違反道路交通管理處罰條例案件，對於交通部公路總局臺北
區監理所於民國九十二年五月二十一日所為之處分（原處分案號：北監自裁字裁四０
－Ｚ00000000號），聲明異議，本院裁定如左：
    主  文
異議駁回。
    理  由
一、按汽車行駛高速公路，不得在路肩上行駛或利用路肩超越前車；汽車行駛於高速
    公路，而不遵管制之規定者，處汽車駕駛人新臺幣（下同）三千元以上六千元以
    下罰鍰，並記違規點數一點，高速公路交通管制規則第九條第一項第二款、道路
    交通管理處罰條例第三十三條第一項、第六十三條第一項第一款分別定有明文。
二、原處分機關略以：受處分人即異議人甲○○於民國九十二年二月二十六日十九時
    三分許，駕駛車號ＲＶ－二三一二號自用小客車，行經國道一號公路南向五股匝
    道出口處，因「行駛路肩」違規，執勤員警遂當場舉發，惟異議人拒簽，經警方
    於收受通知聯者簽章欄註記「要求免罰、拒簽、紅單交付」等語；異議意旨略以
    ：異議人行駛於南向五股出口匝道處，並沒有利用路肩超越前車，可能天色已暗
    ，開車轉彎幅度大，導致執勤員警誤認云云，爰請詳查。
三、經查：本件受處分人即異議人江建所有之車號ＲＶ－二三一二號自用小客車，於
    九十二年二月二十六日十九時三分許，行經國道一號公路南向五股匝道出口前，
    因跨越道路邊界行駛於路肩之事實，有員警當場掣單之舉發違反道路交通管理事
    件通知單（公警局交字第Ｚ00000000號）附卷可參，異議人雖辯稱：伊
    只是轉彎幅度大，並沒有行駛路肩云云，惟證人即執行本件舉發之員警乙○○到
    庭具結證稱：「當時是夜間，地點是五股匝道出口，匝道只能容許一輛車通行。
    當時車流是壅塞的情形，我當時站的位子，‧‧‧‧是一個彎道，車流往我的方
    向行駛。‧‧‧‧這輛車子，當時有行駛路肩，我有跟駕駛人解釋，這個匝道只
    能容許一輛車子，不能利用路肩行駛、併行、超車，只要有利用到路肩，就是違
    規。‧‧‧‧這輛違規車子是在主線道車輛行駛時，速度較慢，他從右側路肩行
    駛，速度比較快。在他左前方、左後方，還是有主線道行駛的車輛，他有利用路
    肩來超車，我有親眼看到這台車行駛路肩超越其他車輛。」等語（參見本院九十
    二年七月二十五日訊問筆錄），然衡情舉發警員與異議人素不相識，亦無怨仇，
    其依法執行公務，不必無故誣攀，且交通警員掣單舉發違反道路交通管理處罰條
    例所列之違規事實，本質上為行政處分，係公務員基於職務上權力，依法就特定
    之具體事件所為具有公法上效果之單方行政行為，基於公務員為公法上行為具有
    公信力之原則，該行政處分當可被推定為真正，其據以依法處分之事實認定亦為
    真正無誤，此與民事訴訟法第三百五十五條第二項規定：「文書依其程式及意旨
    得認作公文書者，推定其為真正」之情形相同，本此公信原則，乃立法者賦予行
    政機關制定違反道路交通事件統一裁罰標準及處理細則，使勤務警員得當機處分
    （如該細則第二十三條）以達其維護交通秩序、安全之行政目的，反之，若謂公
    務員一切行政行為均需預留證據以證其實，則國家行政勢必窒礙難行，據此，刑
    事訴訟法就犯罪證據有關之規定中與屬行政秩序罰之交通違規裁罰本質不合之部
    分，自不在準用之列。是異議人既未就執勤警員之舉發有誤提出相關證據以供調
    查，本院經查亦無任何證據足資證明其有捏造事實違法取締之情事，則執勤警員
    本其維護通秩序、安全職責所為之舉發，自應受到合法、正確之推定。本件異議
    人於右揭時、地行駛路肩之事實，既據執勤警員以親睹無誤後始予舉發在案，異
    議人無何舉證以供調查，僅空言置辯，即難採信；綜上本件違規事證明確，異議
    人駕駛汽車行駛高速公路，違反不得在路肩上行駛之管制規定，堪予認定。
四、從而，原處分機關依據首開法條規定，並審酌異議人違規情節輕重，裁處罰鍰新
    臺幣三千元，並記違規點數一點，無何違誤，量罰亦甚妥適，應予維持，本件異
    議為無理由，應予駁回。
五、據上論結，應依道路交通案件處理辦法第十九條，裁定如主文。
中      華      民      國      九十二      年      七    月   三十一   日
                              臺灣板橋地方法院交通法庭
                                      法  官    連育群
右正本證明與原本無異。
如不服本裁定應於送達後五日內向本院提出抗告狀。
                                      書記官    蘇宥維
中      華      民      國      九十二      年      七    月   三十一   日


司法院資訊處製作；財團法人民間司法改革基金會備份。
